臺灣高雄地方法院刑事判決　　　　　　　　　　　　　九十一年度重訴字第六五號
　　公　訴　人　臺灣高雄地方法院檢察署檢察官
　　被　　　告　甲○○
　　被　　　告　乙○○
　　共　　　同　本院
　　指定辯護人
右列被告等因違反毒品危害防制條例案件，經檢察官提起公訴（九十一年度偵字第一
二四三五號），本院判決如左：
    主  文
甲○○共同運輸第一級毒品，累犯，處有期徒刑拾伍年，褫奪公權拾年。扣案之第一
級毒品海洛因肆包（驗後合計淨重柒佰零伍點參肆公克），沒收銷燬之。扣案之前開
第一級毒品海洛因肆包之外包裝（合計重貳拾陸點陸貳公克）、發財樹盆景壹株、密
封用蠟壹批，均沒收之。
乙○○共同運輸第一級毒品，處有期徒刑拾肆年，褫奪公權玖年。同前項扣案之第一
級毒品海洛因肆包（驗後合計淨重柒佰零伍點參肆公克），沒收銷燬之。同前項扣案
之前開第一級毒品海洛因肆包之外包裝（合計重貳拾陸點陸貳公克）、發財樹盆景壹
株、密封用蠟壹批，均沒收之。
    事  實
一、甲○○前因常業賭博案件，經臺灣臺東地方法院以八十七年度易字第六０九號判
    決，判處有期徒刑二月，案經上訴，由臺灣高等法院花蓮分院駁回上訴確定，於
    民國八十八年八月二十日易科罰金執行完畢。詎其與乙○○二人因在大陸經商失
    敗，經濟拮据，竟於明知海洛因係第一級毒品，並業經行政院公告列為管制進出
    口物品，不得運輸及持有之情形下，仍與綽號分別為「阿炮」、「王哥」之不詳
    姓名成年男子及蔡曜豪（另案偵辦中），共同基於運輸海洛因進口之犯意聯絡，
    於九十一年六月六日，受「阿炮」、蔡曜豪二人之邀約及指示，由甲○○前往大
    陸與乙○○會面，並共同向「王哥」拿取海洛因磚二塊後，將之運輸返臺，蔡曜
    豪則同意給付二人各約新臺幣十萬元做為報酬。同年月九日，甲○○與乙○○二
    人依「阿炮」及蔡曜豪前揭指示在大陸珠海「金都酒店」內，共同自「王哥」收
    受海洛因磚二塊後（驗後合計淨重七百零五點三四公克），因害怕遭警查獲，遂
    將收受之前揭海洛因磚分裝成四包（包裝合計重二十六點六二公克），其中二包
    由甲○○、乙○○二人以臨時購得之密封用蠟，將之密封在臨時購得之發財樹盆
    景一株底部後，於翌日交由不知情之珠海ＤＨＬ航空快遞公司郵寄回臺，另外二
    包海洛因，則由甲○○、乙○○二人以各藏放一包在褲檔內之方式，於同日搭乘
    澳門航空編號ＮＸ五一八號航空機返臺，而以此二方式運輸海洛因進口。嗣於同
    日二十時十分許，甲○○、乙○○二人自桃園中正國際機場入境後，在海關檢查
    室時，當場為警在二人之褲檔內各查獲一包海洛因，再循線於同月十一日凌晨，
    在桃園中正國際機場，截獲前揭藏放在發財樹盆景底部，已郵寄入境之海洛因二
    包，並扣得其二人所用供運輸海洛因所用之發財樹盆景一株、密封用蠟一批。
二、案經法務部調查局南部機動工作組報告臺灣高雄地方法院檢察署檢察官偵查起訴
    。
    理  由
一、右揭犯罪事實，業據被告甲○○與乙○○二人迭於警訊、偵查及本院審理時坦承
    不諱，核與共犯蔡曜豪於偵查時所述情節大致相符，並有珠海ＤＨＬ航空快遞公
    司寄貨單及收據各一紙在卷可稽，而其二人為警查獲之疑似海洛因白色粉末四包
    ，經鑑驗結果確為海洛因無誤，驗後合計淨重七百零五點三四公克，包裝合計重
    二十六點六二公克，亦有法務部調查局鑑定通知書一紙在卷可稽，並有海洛因四
    包扣案可佐。此外，復有被告二人所有藏放海洛因所用之發財樹盆景一株及密封
    用蠟一批扣案可證，是本件至此事證已臻明確，被告二人犯行洵堪認定，應依法
    加以論科。
二、按海洛因為毒品危害防制條例第二條第二項第一款所稱之第一級毒品，並為行政
    院依據懲治走私條例第二條第四項公告之「懲治走私條例公告管制物品項目及其
    數額」甲項第四款所列之管制進出口物品，而自大陸地區私運物品進入臺灣地區
    ，以私運物品進口論，懲治走私條例第十二條亦定有明文。又被告二人行為後，
    懲治走私條例第二條第一項業已於九十一年六月二十六日修正公布，同月二十八
    日生效，並將法定刑提高為「七年以下有期徒刑，得併科新臺幣三百萬元以下罰
    金」，經比較後，自以修正前懲治走私條例有利於行為人，故依刑法第二條第一
    項後段，本件自應適用修正前懲治走私條例第二條第一項處斷。是核被告甲○○
    、乙○○二人所為，係犯毒品危害防制條例第四條第一項之運輸第一級毒品罪及
    修正前懲治走私條例第十二條之準私運管制物品進口罪，並依該條之規定適用同
    條例第二條第一項之規定處斷。公訴人以同條例第二條第一項之私運管制物品進
    口罪起訴，並漏未比較新舊法適用，均稍有未洽，起訴法條應予變更。被告二人
    持有第一級毒品海洛因之低度行為，為運輸毒品之高度行為所吸收，不另論罪。
    又被告二人利用不知情之珠海ＤＨＬ航空快遞公司人員，運輸海洛因回臺，應論
    以間接正犯。被告二人與綽號分別為「阿炮」、「王哥」之不詳姓名成年男子及
    蔡曜豪等人間，就前揭犯行均有犯意聯絡，並推由被告二人實施犯罪行為，應論
    以共同正犯。被告二人以一運輸海洛因進口之行為，觸犯前開二罪名，應依刑法
    第五十五條想像競合犯之規定，從一重論以運輸第一級毒品罪。再被告甲○○前
    因常業賭博案件，經臺灣臺東地方法院以八十七年度易字第六０九號判決，判處
    有期徒刑二月，案經上訴，由臺灣高等法院花蓮分院駁回上訴確定，於八十八年
    八月二十日易科罰金執行完畢，其於五年內再犯本件有期徒刑以上之罪，為累犯
    ，本應依法加重其刑，惟其所犯之運輸第一級毒品罪，法定最低本刑為無期徒刑
，依刑法第六十五條之規定自不得加重其刑。再被告乙○○前未曾受有期徒刑以
    上刑之宣告，被告甲○○亦僅有前揭前科，二人素行均尚稱良好，本院念及其二
    人係因在大陸經商失敗，經濟拮据，方因一時思慮欠周受邀犯此重罪，並非其主
    動犯罪，嗣後已深自悔悟，其犯罪情節尚堪憫恕，情輕法重，雖處以法定最低刑
    無期徒刑仍嫌過重，爰依刑法第五十九條規定減輕其刑。末按「犯第四條第一項
    至第三項、第五條第一項至第三項、第六條第一項至第三項、第七條第一項至第
    三項、第八條第一項至第三項、第十條或第十一條第一項、第二項之罪，供出毐
    品來源，因而破獲者，得減輕其刑」，毐品危害防制條例第十七條固有明文，惟
    該條文所謂「供出毐品來源，因而破獲者」，依其立法目的，係指供出共犯以外
    之前手，並因而破獲者而言，若僅供出自己所販賣、運輸、製造、持有或施用之
    毐品放置處所及共犯為何人在內，此僅屬自白犯罪之證據何在及共犯為誰而已，
    並不能執此適用上開規定而減輕其刑，司法院八二廳刑一字第二一七一七號函文
    可資參照，併此敘明。爰審酌被告二人之犯罪動機、目的、手段，與生活狀況、
    品行、智識程度，運輸之海洛因合計淨重達七百零五點三四公克，危害社會治安
    及國民健康，併參酌其二人素行尚稱良好，本件係因一時思慮欠周方犯此重罪，
    嗣後已深自悔悟等一切情狀，爰量處被告甲○○有期徒刑十五年，被告乙○○有
    期徒刑十四年，並依其二人犯罪性質，認有褫奪公權必要，併予宣告被告甲○○
    褫奪公權十年，被告乙○○褫奪公權九年，以啟自新。公訴人雖就被告乙○○部
    分具體求處判決有期徒刑十五年，惟本院經審酌上揭情狀後，認被告乙○○經本
    院判處有期徒刑十四年，應足以達到教化及制裁其犯行之目的，附此敘明。
三、扣案之海洛因四包（驗後合計淨重七百零五點三四公克），應依毒品危害防制條
    例第十八條第一項前段規定，沒收銷燬之；海洛因四包之外包裝（合計重二十六
    點六二公克），具有防止毒品裸露、逸出及潮濕之功用，並便於運輸，依最高法
    院八十九年度臺上字第四五三一號判決意旨，與發財樹盆景一株及密封用蠟一批
    ，均為被告二人所有運輸毒品罪所用之物，故均依同條例第十九條第一項規定宣
    告沒收之。又前述海洛因四包之外包裝、發財樹盆景一株及密封用蠟一批，因均
    已扣案，無不能沒收情形，故僅依毒品危害防制條例第十九條第一項規定沒收之
即為已足，無需為如全部或一部不能沒收時，追徵其價額之諭知，併此指明。
據上論斷，應依刑事訴訟法第二百九十九條第一項前段、第三百條，毒品危害防制條
例第四條第一項、第十八條第一項前段、第十九條第一項，修正前懲治走私條例第十
二條、第二條第一項、第十一條，刑法第十一條、第二條第一項後段、第二十八條、
第四十七條、第五十五條、第五十九條、第三十七條第二項，判決如主文。
本案經檢察官張啟祥到庭執行職務。
中      華      民      國    九十一    年      十      月    三十一    日
                              臺灣高雄地方法院刑事第五庭
                                  審判長法  官    吳永宋
                                        法  官    陳淑卿
                                        法  官    劉傑民
右正本證明與原本無異。
如不服本判決，應於判決送達後十日內，向本院提出上訴狀。
                                        書記官    林秀珍
中      華      民      國    九十一    年      十      月    三十一    日
本案論罪科刑法條全文
毒品危害防制條例第四條第一項：
製造、運輸、販賣第一級毒品者，處死刑或無期徒刑；處無期徒刑者，得併科新台幣
一千萬元以下罰金。
修正前懲治走私條例第二條第一項：
私運管制物品進口、出口逾公告數額者，處七年以下有期徒刑，得併科新台幣二十萬
元以下罰金。
懲治走私條例第十二條：
自大陸地區私運物品進入臺灣地區，或自臺灣地區私運物品前往大陸地區者，以私運
物品進口、出口論，適用本條例規定處斷。
